# 请教陈版主，关于不构成业务的合并

提问人：wangwj319 时间：2018-07-04 11:39:06
陈老师，看过您的瑞华研究汇编里面有关于不构成业务的案例和讲解。现在手上碰到一个公司，情况复杂一点。想请教您！甲公司2017 年 4 月从乙公司取得其子公司A的100%股权（非同一控制），由于前股东乙公司同时为该厂房的建筑方，债务压力巨大转让给甲公司，甲公司打算收购后投入资金使A公司厂房修建完成并出售。该收购为承债式收购，取得时为零对价收购。A公司属于房地产开发企业，取得土地建筑厂房并销售。甲公司取得A公司时，A公司厂房已修建大半，处于停工状态。取得A公司时经过资产评估，评估前净资产为-3000万，存货评估增值了 20000 万（ 2 亿），当时企业在合并时确认了递延所得税负债 20000 0.25=5000 ，资本公积20000 0.75=15000，评估后净资产为 12000 万。收购完成后，甲公司开始投入资金，A公司正常运营。现需编制甲公司 2017 年度合并报表。 根据《企业会计准则讲解（ 2010 ）》第 309 页中的相关表述，“如果一个企业取得了对另一个或多个企业的控制权，而被购买方（或被合并方）并不构成业务，则该交易或事项不形成企业合并。企业取得了不形成业务的一组资产或是净资产时，应将购买成本按购买日所取得各项可辩认资产、负债的相对公允价值基础进行分配，不按照企业合并准则进行处理”。 集团审计判定被购买方不构成业务，确认为资产收购。那么企业处理时不应确认递延所得税负债和资本公积。请问陈老师： 1 、业务三要素：投入、加工处理、产出能力。该事项确实不构成业务吗？ 2 、在不构成业务的情况下，该合并支付对价为 0 ，分配得到的取得的可辨认资产、负债的相对公允价值都是 0 ？那么评估增值的那部分不用做处理？ 3 、[size=14.6667px]在不构成业务的情况下，个别报表是确认长期股权投资为 0 ？合并层面该如何编制合并抵消分录？

回答人：chenyiwei
1 、收购房地产开发项目公司，不构成“业务”。具体原因分析请参考《瑞华研究 2010 ～ 2016 汇编》之问题3-2-1。 2 、因为是承债式收购，所以承担的代偿债义务金额就构成了收购成本。合并报表层面该厂房开发成本的入账价值=股权收购款（ 0 ）+项目公司的负债金额-项目公司除了该开发项目以外的其他资产的账面价值。 3 、个别报表层面长投为零，合并报表层面按上述 2 中的方法进行公允价值调整，抵销分录为：借：各权益项目（金额为负数），借：开发成本（开发成本入账价值高于账面价值的差额），贷：长期股权投资。